【裁判字號】    97,交聲,523
【裁判日期】    970827
【裁判案由】    聲明異議
【裁判全文】
臺灣高雄地方法院交通事件裁定         97年度交聲字第523號
原處分機關  高雄市政府交通局
異  議  人
即受處分人  軒康工程有限公司設高雄市三民區○○○路131號
代  表  人  賴新泉
上列異議人因違反道路交通管理處罰條例案件，對於高雄市政府
交通局於中華民國97年2 月15日所為高市交裁字第裁32-BD00000
00號處分聲明異議，本院裁定如下：
    主  文
原處分撤銷。
軒康工程有限公司不罰。
    理  由
一、原處分意旨略以：異議人軒康工程有限公司所有車號1965-M
    F 號自小客車，於民國96年12月5 日上午11時15分許，在高
    雄市○○○路高雄大學前，有行車速度超過規定之最高時速
    未滿20公里之違規情事，而依道路交通管理處罰條例第40條
    規定，對異議人裁處罰鍰新臺幣1,600 元等情。
二、異議意旨略以：本件用以採證舉發之相片係使用感應式線圈
    測速設備拍攝，未經檢驗合格，對於是否確有超速有所爭執
    等語。
三、經查：本件原處分機關認定異議人之車輛有超速違規之事實
    ，係以測速照相設備所拍攝之採證相片為據（依相片標示當
    時車速為每小時65公里），是應審究者，厥為該測速照相設
    備之準確性如何，茲析述如下：為確保交易公平、維護大眾
    安全健康及環境保護，主管機關得就供交易、證明、公務檢
    測、環境保護、公共安全、醫療衛生有關之度量衡器，指定
    為法定度量衡器，度量衡法第5 條定有明文。度量衡器檢定
    檢查辦法第3 條第1 項第7 款即規定公務檢測用雷達測速儀
    及公務檢測用雷射測速儀（光達式）為應經檢定之法定度量
    衡器。至於感應式線圈測速裝置，雖未經列為法定度量衡器
    ，然衡諸上開法令之意旨，就與大眾有關之公務檢測儀器，
    亦應經由我國政府專責機關檢定合格後加以使用，方能昭得
    公信。本件舉發異議人超速違規所使用之感應線圈測速裝置
    ，並未納入我國標準檢驗局法定度量衡器之檢定，業經高雄
    市政府警察局交通警察大隊97年1 月31日高市警交三字第09
    70001626函述明確。該大隊97年4 月25日高市警交三字第09
    70011260號函雖提供原生產國之檢驗證明書、我國駐外機構
    證明、國內地方法院所屬民間公證人事務所認證文件等資料
    ，然原生產國之檢驗證明書，在我國尚難認有普遍之公信力
    ，而我國駐外機構證明、國內地方法院所屬民間公證人事務
    所認證文件則僅就文件之形式上予以確認，對於該感應式線
    圈測速設備是否準確、有無誤差等情，則未予以證明，亦不
    足以確保其準確性，從而本件用以舉發之測速裝置準確性如
    何，已有相當合理之可疑。況測速設備之建置使用在經歷相
    當之時間後，可能因路面整修、重車碾壓或風吹日曬雨淋等
    因素而影響其準確性，而高雄市政府警察局交通警察大隊97
    年7 月9 日高市警交三字第0970018186號函雖提出維修保養
    相關資料，然於使用期間未見由我國專責機構負責檢定其準
    確性之相關資料，則其準確性如何，亦有疑問。另參以內政
    部警政署亦以97年1 月17日警署交字第0970021265號通報：
    有關各警察機關所設置之感應式線圈測速設備，除闖紅燈違
    規照相照常使用外，其執行測速取締違規工作，自即日起暫
    停使用等情，益見此種多年未經檢定之感應式線圈測速儀器
    準確性，尚非全然無疑。從而原處分機關宜俟感應式線圈測
    速設備之檢定、檢校管理機制建立後再行使用作為裁罰之依
    據，較為妥適。綜上所述，本件尚不足以認定異議人所有車
    輛確有超速違規之事實，其聲明異議為有理由，爰撤銷原處
    分，諭知異議人不罰，以資適法。
據上論斷，應依道路交通案件處理辦法第20條前段，裁定如主文
。
中      華      民      國   97   年   8    月   27   日
                              交通法庭  法  官  譚德周
以上正本證明與原本無異。
如不服本裁定，應於收受送達後5 日內向本院提出抗告狀。
中    華    民    國    97    年    8     月    27    日
                                        書記官  林雅婷


司法院資訊處製作；財團法人民間司法改革基金會備份。
